臺灣臺南地方法院民事裁定　　　　　　　　96年度破字第30號
聲　請　人　甲○○
　　　　　　　　　　　　之6
上列聲請人聲請破產宣告事件，本院裁定如下：
    主  文
聲請駁回。
聲請程序費用由聲請人負擔。
    理  由
一、本件聲請意旨略以：
  (一)聲請人於民國90年5月21日與第三人蘇俊憲結婚後，分別於
    90年10月13日及92年4月9日生下一男一女，因第三人蘇俊憲
    工作收入不穩定，對於扶養二名子女之奶粉、尿片等生活必
    要費用形成入不敷出之窘境，聲請人不得已下，只好刷卡購
    買家庭生活必要用品以解決燃眉之急，由於全家經濟狀況只
    足以繳交最低應付款項，剩餘金額便動用循環利息，造成積
    欠銀行卡債總計新臺幣（下同）1,884,973元之鉅款。而聲
    請人父親陳來旺於94年3月28日至94年4月9日，及94年10月
    17日至94年10月23日二次開刀住院，共花了22,909元之醫藥
    費，更是雪上加霜。面對先前之多筆債務，利上加利，聲請
    人不得已乃於95年3月9日、95年4月18日、95年8月15日分別
    辦理保單質借，金額總計194,000元。聲請人四處告貸渡日
    ，以債養債，致使負債情況急速累積惡化，現實已屆窮途末
    路之地步，再也還不出錢來。聲請人亦甚有誠意想處理債務
    問題，亦曾與債權人銀行進行協商，然債權人銀行卻要求每
    月至少得清償18,984元，但由於景氣不好，先生收入不穩定
    ，聲請人雖好不容易在95年8月18日找到聯合耳鼻喉科的工
    作，但月薪只有16,500元，聲請人即使不吃不喝，也無力負
    擔這筆金額，且聲請人於96年2月即失業，家中頓失經濟來
    源。為求解脫，聲請人多次有尋死之念頭，但每念及先生及
    年幼之二名子女，實又不知如何是好，不斷利上加利之鉅額
    債務，致聲請人現今之生活已完全陷入絕境，根本難有一刻
    喘息之機會，是以不得不依法清理債務。
  (二)依現況估算，聲請人現有之財產總額為200,000元，而其負
    債總額約為1,861,761元，顯已不能清償債務，若不宣告破
    產將無法解決，是以依照破產法第57條規定「破產，對債務
    人不能清償債務者宣告之。」是爰依破產法第57條、第58條
    及第62條之規定，檢具財產狀況說明書及債權人清冊，准破
    產聲請等語。
二、按破產，對債務人不能清償債務者，宣告之，為破產法第57
    條所明定。 又依同法第148條規定之旨趣，除債務人之財產
    不敷清償破產財團之費用及財團之債務外，尚難認無宣告破
    產之實益。是以法院就破產之聲請，應依職權為必要之調查
    ，倘債務人確係毫無財產可構成破產財團，或債務人之財產
    不敷清償破產財團之費用及財團之債務，無從依破產程序清
    理其債務時，始得以無宣告破產之實益，裁定駁回聲請，此
    觀司法院25年院字第1505號解釋自明（最高法院86年度台抗
　　字第479號裁定意旨參照）。 而財團費用包括一破產財團之
  　管理變價及分配所生之費用、二破產債權人共同利益所需審
    判上之費用、三破產管理人之報酬，及四破產人及其家屬之
    必要生活費及喪葬費，視為財團費用；財團債務包括一破產
    管理人關於破產財團所為行為而生之債務、二破產管理人為
  　破產財團請求履行雙務契約所生之債務，或因破產宣告後應
    履行雙務契約而生之債務、三為破產財團無因管理所生之債
    務，及四因破產財團不當得利所生之債務。破產法第95條、
    第96條，分別定有明文。
三、經查：
  (一)聲請人所提出可列入破產財團之資產僅有其姊即第三人陳淑
    芩所贈與200,000元。惟查破產管理人之費用，依財政部96
    年3月7日台財稅字第09604517860號令所發布「稽徵機關核
    算九十五年度執行業務者收入標準」，律師擔任破產管理人
    係按標的物財產價值百分之9計算收入標準，無標的物每件
    在直轄市及市20,000元，在縣16,000元，有該令函在卷足參
    。本件破產標的為1,861,761元，依此計算，破產管理人之
    報酬為167,558元（元以下4拾5入）。又破產監查人亦為破
    產程序必備機關，依破產法第128條規定，破產法第84條規
    定於監查人準用之，是監查人之報酬應視為管理破產財團之
    費用，而列為財團費用，參酌破產管理人之報酬，則破產監
    查人之報酬亦為167,558元，從而選任破產管理人及破產監
    查人之費用即高達335,116元。
  (二)次查，聲請人每月之日常生活開銷，依破產法第95條第2項
    規定，應視為財團費用，依聲請人具狀所陳述其每月之日常
    生活必要開銷約為17,000元，預估破產程序進行期間約為三
    個月，即為51,000元，加計前述選任破產管理人及破產監查
    人之費用335,116元，合計高達386,116元。
  (三)破產程序一旦進行，破產財團除須支付破產管理人之報酬、
    監查人之報酬、聲請人及其家屬之必要生活費用外，尚須支
    付破產程序進行所需支出之費用，諸如破產管理人應清查、
    整理債務人之財產狀況，並編造債權及資產表、召開債權人
    會議、行使其他權限等，及支付破產財團之管理變價及分配
    所生之費用、破產債權人共同利益所需審判上之費用等項目
    ，無一不以破產財團之財產支出，依聲請人所述其現有財產
    於扣除上開財團費用後，堪認已無餘額可供構成破產財團，
    自無法清償任何破產債務，無解於債務之處理，揆諸破產法
    第148條規定之旨趣及最高法院86年度台抗字第479號裁定意
    旨，本件聲請人聲請宣告破產即無實益，要無宣告破產徒生
    耗費之必要，則聲請人聲請宣告破產，尚無理由，應予駁回
    。
四、依破產法第5條，民事訴訟法第95條、第78條， 裁定如主文
    。
中　　華　　民　　國　　96　　年　　7 　　月　　4 　　日
                  民事第五庭　法　官  鄭彩鳳
以上為正本證明與原本無異。
如對本裁定抗告須於裁定送達後10日內向本院提出抗告狀，並應
繳納抗告費新台幣1000元整。
中　　華　　民　　國　　96　　年　　7 　　月　　4 　　日
                              書記官  吳純敏
